臺灣臺中地方法院民事判決  
110年度簡字第306號
原      告  旺旺友聯產物保險股份有限公司

法定代理人  孔令範  
訴訟代理人  蕭亦茜  
            柯珮珺  
複  代理人  林語彤  
被      告  許哲維  
訴訟代理人  林建宏律師
上列當事人間請求損害賠償事件，本院於民國111年3月1日言詞
辯論終結，判決如下：
    主  文
被告應給付原告新臺幣85萬4,241元，及自民國106年8月21日起
至清償日止，按週年利率百分之5計算之利息。
訴訟費用由被告負擔。
本判決得假執行。但被告如以新臺幣85萬4,241元為原告預供擔
保，得聲請免為假執行。
    事實及理由
壹、程序方面
　　本於道路交通事故有所請求而涉訟者，不問其標的金額或價
    額一律適用簡易程序，民國110年1月22日修正施行之民事訴
    訟法第427條第2項第11款定有明文。依民事訴訟法施行法第
    4條之1第1款規定，上開規定於修正前已繫屬、且未經終局
    裁判之事件，亦適用之。本件原告係本於道路交通事故有所
    請求而涉訟，且該事件於修法前已繫屬、亦未經終局判決，
    揆諸上揭規定，應適用簡易程序進行審理，合先說明。
貳、實體方面
一、原告主張：被告於103年11月14日凌晨，駕駛原告承保強制
    汽車責任險之車牌號碼000-0000號自用小客車（下稱系爭車
    輛），因逃避員警之盤查，明知在市區道路上以倒車方式加
    速行駛，足致路上人車生往來之危險，仍以倒車方式加速跨
    越分向限制線，沿臺中市北區健行路由東往西方向逃逸，於
    通過健行路與民權路口時欲將車輛停靠路邊，不慎撞擊訴外
    人王盈宸甫停放健行路752號前停車格內車牌號碼000-0000
    號自用小客車（下稱系爭事故），造成王盈宸左小腿挫傷、
    頸部拉傷、頸椎第三四節第五六節椎間盤突出、脊髓損傷之
    傷害，因中樞神經系統機能遺存顯著失能，且傷勢嚴重，復
    健成效不彰，致右側肢體無力、神經性急迫性尿失禁症狀，
    致王盈宸受有支出醫療費用新臺幣（下同）12萬4,241元及
    勞動能力減損145萬1,588元之損害。原告依強制汽車責任保
    險法第7條規定，賠付王盈宸傷害醫療費用9萬1,271元、3萬
    2,970元，及失能給付73萬元。因系爭事故之發生肇因於被
    告逃避合法拘捕，原告依強制汽車責任保險法第29條第1項
    第4款規定，得在給付王盈宸強制汽車責任保險理賠金共85
    萬4,241元（計算式：91,271＋32,970＋730,000＝854,241）範
    圍內，代位王盈宸行使對被告之損害賠償請求權。爰依強制
    汽車責任保險法第29條第1項第4款、民法第184條第1項前段
    ，提起本件訴訟等語，並聲明：被告應給付原告85萬4,241
    元，及自起訴狀繕本送達翌日起至清償日止，按週年利率百
    分之5計算之利息。
二、被告則以：王盈宸實際體況係功能性神經系統失調所引起，
    且王盈宸於104年8月5日已能自行駕車前往便利商店購物，
    可見其右側肢體無力、神經性急迫性尿失禁症狀與系爭車禍
    造成之頸椎椎間盤突出、脊髓損傷無因果關係。倘王盈宸確
    實有頸椎第三四節第五六節椎間盤突出、脊髓損傷之傷害，
    則不爭執醫療費用12萬4,241元。另因其實際體況與系爭事
    故所受傷害無因果關係，王盈宸未受有勞動能力減損之損害
    ，原告賠付予王盈宸之失能給付73萬元，與被告之行為亦無
    因果關係，不得向被告請求等語，資為抗辯，並聲明：原告
    之訴駁回。
三、得心證之理由：
　㈠按因故意或過失，不法侵害他人之權利者，負損害賠償責任
    ，民法第184條第1項前段定有明文。原告主張王盈宸因被告
    逃避追捕之過失行為，致發生系爭事故，並造成王盈宸受有
    左小腿挫傷、頸部拉傷等情，為被告所不爭執（見本院卷第
    290頁背面），然原告主張王盈宸因系爭事故尚受有頸椎第
    三四節第五六節椎間盤突出、脊髓損傷之傷害，且因中樞神
    經系統機能遺存顯著失能，且傷勢嚴重，復健成效不彰，致
    右側肢體無力、神經性急迫性尿失禁症狀乙節，則為被告所
    否認。查：
　⒈按損害賠償之債，須以有損害之發生及有責任原因之事實，
    並兩者之間有相當因果關係為成立要件。所謂相當因果關係
    ，係指依經驗法則，綜合行為當時所存在之一切事實，為客
    觀之事後審查，認為在一般情形上，有此環境，有此行為之
    同一條件，均發生同一之結果者，則行為與結果始可謂有相
    當之因果關係。反之，若在一般情形上，有此同一條件存在
    ，而依客觀之審查，認為不必皆發生此結果者，則該條件與
    結果並不相當，其行為與結果間即難認相當因果關係（最高
    法院109年度台上字第1166號判決意旨參照）。
　⒉王盈宸因系爭事故於103年11月14日經診斷受有左小腿挫傷、
    頸部拉傷之傷害。於同年11月18日、同年月25日、同年12月
    4日、同年12月25日診斷有頸椎第1至4節骨折合併其他明示
    部分之脊髓受傷，有中國醫藥大學附設醫院（下稱中國附醫
    ）病歷資料可考【見臺灣高等法院臺中分院106年度訴字第2
    號卷（下稱2號卷）一第90頁背面至第91頁】；於104年1月2
    2日經診斷受有頸椎椎間盤突出第三四節第五六節之傷害，
    醫師囑言出院後1個月需人照顧，建議居家休養2個月；於10
    4年6月9日經診斷受有頸椎椎間盤突出第三四節第五六節併
    脊隨損傷，醫師囑言記載：王盈宸因上開傷害四肢肌肉力量
    缺損（右側較嚴重），行動不便，行走步態不穩，需要使用
    柺杖輔助行走及頸圈保護頸部，全天日常生活需要他人照顧
    ，以目前情形而言，王盈宸無工作能力；於104年6月30日經
    診斷受有頸椎椎間盤突出第三四節第五六節併脊隨損傷（屬
    於中樞神經系統機能，遺存顯著失能），醫師囑言：王盈宸
    因上開傷害四肢肌肉力量缺損（右側較嚴重），行動不便，
    行走步態不穩，需要使用柺杖輔助行走及頸圈保護頸部，全
    天日常生活需要他人照顧，時間預計一年等節，亦據王盈宸
    提出中國附醫、中國醫藥大學兒童醫院診斷證明書為證【見
    本院106年度中司調字第2369號卷（下稱調解卷）第14、15
    、16頁】，可見王盈宸於系爭事故發生後，其初步診斷受有
    之頸椎拉傷，於門診診斷發現為頸椎第1至4節骨折合併其他
    明示部分之脊髓受傷，隨後則有四肢無力之狀況。衡以王盈
    宸發生系爭事故至診斷出脊髓損傷、四肢無力之間隔甚短，
    受傷部位同一且症狀持續，堪認王盈宸因系爭事故致脊髓損
    傷，而脊髓損傷呈現四肢無力之狀態。
　⒊王盈宸於105年5月16日起至107年12月25日止均在中山醫學大
    學中山醫院（下稱中山附醫）進行復健治療，有該院復健治
    療紀錄明細表可佐【見最高法院109年度台上第1166號卷（
    下稱1166號卷）第65至104頁】；該院並於105年11月3日診
    斷證明書診斷欄記載：頸髓損傷併四肢無力；107年1月4日
    診斷證明書診斷欄記載：頸髓損傷併右側肢體無力；同年6
    月22日診斷證明書診斷欄載明：第三四五六頸椎脊髓損傷、
    神經性急迫性尿失禁（見1166號卷第61至63頁、2號卷二第7
    9頁），足見王盈宸因系爭車禍致脊髓損傷，初始病況為四
    肢肌肉均有缺損、無力，其情形雖因持續復健而左側肢體逐
    漸有進步，然仍遺留右側肢體無力。
　⒋依證人陳春忠醫師證稱：脊髓損傷臨床反應包括無力、感覺
    異常、大小便失禁。王盈宸在單側肢體發生無力、感覺異常
    ，因為找不到其他原因，伊推論是系爭車禍造成，至於是否
    可能是功能性神經系統失調，伊不敢肯定等語（見2號卷第9
    2頁背面以下），可知王盈宸因系爭事故造成脊髓損傷，而
    脊髓損傷之病症即包含肢體無力之情形，核與前述王盈宸自
    系爭事故發生以來之診斷狀況相符；佐以遍觀王盈宸於中國
    醫藥大學附設醫院、臺中榮民總醫院、中山醫學大學附設醫
    院之病歷，均無神經內科或精神科診斷王盈宸有功能性神經
    系統失調之疾病；王盈宸於104年4月2日於中國附醫神經外
    科就診，顯示第三第四頸椎右側神經孔狹窄、第五第六頸椎
    椎間盤往左側突出及第四第五節頸椎、第六第七節頸椎及第
    七頸椎第一胸椎間椎間盤輕微後凸。其後繼續於同院神經內
    科追蹤，因神經科醫師懷疑症狀乃功能性神經系統失調所引
    起，安排王盈宸接受腦部核磁共振檢查及腦部多巴胺神經元
    斷層造影掃描，檢查結果均屬正常（見2號卷二第65頁），
    足徵乃系爭事故致王盈宸受有脊髓損傷，而有右側肢體僵硬
    無力及感覺異常等狀態，尚無其他事故及原因之介入所造成
    。
　⒌王盈宸原無脊髓損傷、功能性神經系統失調之情形，係因系
    爭事故受傷致生病症；且綜合系爭事故發生情形、王盈宸受
    傷部位、診斷結果、陸續診療情形等當時所存在之一切事實
    ，足認在一般情形下，以系爭事故造成之受傷情形、部位，
    確有發生脊髓損傷而致四肢無力、神經性急迫性尿失禁之結
    果，是王盈宸所受上開傷害與被告前述侵權行為間，應有相
    當因果關係存在，洵堪認定。
　⒍被告雖辯稱：其於104年8月5日巧遇王盈宸自行開車前往便利
    超商購物，行動自如，與診斷證明書所述需他人照料日常生
    活情形不符；且中國附醫於104年11月16日函文說明王盈宸
    影像中行動自如並未扶杖，每次門診皆扶杖行走，若影像確
    為王盈宸本人會影響前開左側麻、右腳無力需扶杖行走之診
    斷與判斷【見臺灣高等法院臺中分院104年度交上訴字第785
    號卷（下稱785號卷）第82頁】、107年5月21日函附鑑定意
    見書（下稱107年5月21日鑑定意見書）亦表示若上開情形確
    實為王盈宸本人，會影響病歷記載王盈宸左側麻、右腳無力
    之判斷。可見王盈宸實際傷勢狀況與診斷證明書所載不符等
    語。惟查：
　⑴107年5月21日鑑定意見書雖表示：若王盈宸得自行購物，其
    疾病程度不如病人就診時表現的那麼嚴重等內容（見2號卷
    二第66頁），然其亦載明：頸部椎間盤突出通常造成肩頸疼
    痛、傳至手臂的引傳痛及感覺異常、手部無力等症狀；頸髓
    損傷則常見四肢無力及肌肉萎縮、損傷神經部分及下部位感
    覺異常，大小便困難等現象。王盈宸之症狀難以頸椎椎間盤
    突出解釋，關於單側肢體感覺異常及無力另一可能原因乃腦
    部疾病，因此曾懷疑此病因為功能性神經系統失調等（見2
    號卷二第65至66頁）；陳春忠醫師證稱：所謂功能性神經失
    調是一個人先主觀認為自己無力，她的腦部就加強這種意識
    ，到最後就真的變成無力。依我神經外科的判斷，王盈宸一
    開始確實沒有那麼嚴重，但若有其他外傷發生，是有可造成
    後來嚴重的情形，惟依王盈宸的病歷來看，沒有發現其他外
    傷等語（見2號卷二第96頁），可知王盈宸既因系爭事故而
    致頸椎椎間盤突出、脊髓損傷，其四肢無力先發生無力狀況
    ，縱因上開無力狀況可能致其意識該無力情形而主觀加強意
    識，終致單側肢體無力、感覺異常，然其間並無任何外力介
    入，且其亦未診斷患有功能性神經失調，故上述傷害與系爭
    事故仍具有相當因果關係。
　⑵又被告遇見王盈宸之時間為104年8月5日，縱王盈宸當時得自
    行開車購物，惟該影像屬當日單一片段、不連續之情形，依
    王盈宸於785號事件中陳稱：因為醫師跟我說如果我身體比
    較好的話，要試著盡量不要拿拐杖，護頸部分只有建議坐車
    的時候帶，不需要一直帶，我平時不一定不靠拐杖也能行走
    ，因為病情反覆不定等語（見785號卷第75頁背面至第76頁
    ），兼衡以王盈宸字系爭事故發生後接受治療期間長達5年
    ，期間身體狀況或有起伏，非必然隨時處於須扶杖走路之處
    境，尚難認其前開陳述與常情有何相違之處。況歸納王盈宸
    自系爭事故發生後之就診資料，可認其確經診斷受有系爭傷
    害，業如前述，是自難僅以前揭單日影像之部分事實或少數
    特例，即概括推論王盈宸因系爭事故所受傷害並無致單側肢
    體無力、感覺異常之情形。故被告此部分辯解，尚非可取。
　⒎從而，王盈宸因系爭事故致左小腿挫傷、頸部拉傷、頸椎第
    三四節第五六節椎間盤突出、脊髓損傷之傷害，因中樞神經
    系統機能遺存顯著失能，且傷勢嚴重，復健成效不彰，致右
    側肢體無力、神經性急迫性尿失禁症狀乙情，應堪認定，被
    告自應就王盈宸之損害負賠償責任。
　㈡不法侵害他人之身體或健康者，對於被害人因此喪失或減少
    勞動能力或增加生活上之需要時，應負損害賠償責任。民法
    第193條第1項定有明文。另按強制汽車責任保險之被保險人
    有從事犯罪行為或逃避合法拘捕之情事，致被保險汽車發生
    汽車交通事故者，保險人仍應依負保險給付之責，但得在給
    付金額範圍內，代位行使請求權人對被保險人之請求權，強
    制汽車責任保險法第29條第1項第4款定有明文。本件原告主
    張其為本件強制汽車責任保險之保險人，被告為被保險人，
    且係為逃避合法拘捕致生系爭事故，又原告因系爭事故，業
    已依保險契約給付王盈宸計85萬4,241元之保險理賠等情，
    均為被告所不爭執（見本院卷第290至291頁），原告依前揭
    規定，主張其得代位行使王盈宸對被告之請求權，自屬有據
    。查：
　⒈原告主張王盈宸因系爭事故致受有支出醫療費用12萬4,241元
    部分，為被告所不爭執（見本院卷第290頁背面），故原告
    請求此部分之損害賠償，應屬可取。
　⒉原告主張王盈宸因系爭事故受有勞動能力減損145萬1,588元
    之損害乙節，雖為被告所否認，然經2號事件就王盈宸是否
    受有勞動能力減損送中國附醫鑑定，據其覆稱：王盈宸右側
    肢體有感覺異常、僵硬及輕微無力現象。依其臨床症狀，根
    據美國醫學會永久失能鑑定指南，造成其身體機能障害程度
    可換算其全人失能比率為百分之25，對其勞動能力減損程度
    ，依加州失能評估評級表來計算，將上開身體機能障害程度
    ，再用未來收入能力之減損係數、職業別及受傷時的年齡加
    以調整後，其勞動能力減損程度為百分之32等內容，有該院
    107年5月4日鑑定報告書可憑（見2號卷二第66頁）。考諸中
    國附醫就其鑑定王盈宸勞動能力減損百分之32，核係基於王
    盈宸之症狀表現及過往就醫情形、病歷記載所得，依照醫理
    綜合研判為認定，且其亦為國內權威醫療機構，信而有徵，
    其鑑定結果應可憑採，堪認王盈宸因系爭事故而受有勞動能
    力減損之損害。至被告抗辯另案曾就王盈宸有無勞動能力減
    損之損害送臺中榮民總醫院鑑定，據該院於106年3月17日覆
    稱：須排除其他神經內科或精神科疾病目前無法依據報告結
    果判定勞動力是否減損等語（見2號卷二第17頁背面），然
    上開鑑定係敘明依該院當時資料尚無從判斷，而107年5月4
    日鑑定報告書中，中國附醫綜合全部資料，已鑑定王盈宸受
    有勞動能力減損，故尚無從以前面之函文推翻後者之鑑定意
    見。被告復陳稱若本院認定系爭傷害與系爭事故有因果關係
    ，對107年5月4日鑑定報告書沒有意見等語（見本院卷第321
    頁背面），故上開辯解，並非可取。
　⒊考以王盈宸為69年4月26日出生，其因系爭事故勞動能力減損
    起算時點為103年11月15日起算，計至其強制退休年齡65歲
    （勞動基準法第54條第1項第1款參照），薪資計算基準為2
    萬0,100元等節，為兩造所不爭執（見本院卷第312頁背面、
    第313、318頁）。則王盈宸自103年11月15日起至134年4月2
    5止所受勞動減損之損害為145萬1,588元【計算方式為：77,
    184×18.00000000+(77,184×0.00000000)×(19.00000000-00.
    00000000)=1,451,587.000000000。其中18.00000000為年別
    單利5％第30年霍夫曼累計係數，19.00000000為年別單利5％
    第31年霍夫曼累計係數，0.00000000為未滿一年部分折算年
    數之比例(162/365=0.00000000)。小數點以下四捨五入】。
    原告於其給付失能給付73萬元範圍內，代位王盈宸向被告請
    求賠償此部分之損害73萬元，即屬有據。
　⒋綜上，原告代位王盈宸向被告請求賠償之金額，於85萬4,241
    元（91,271元＋32,970元＋730,000元＝854,241元）之範圍內
    ，應為可採。
　㈢給付無確定期限者，債務人於債權人得請求給付時，經其催
    告而未為給付，自受催告時起，負遲延責任。其經債權人起
    訴而送達訴狀，與催告有同一之效力；又遲延之債務，以支
    付金錢為標的者，債權人得請求依法定利率計算之遲延利息
    ；應付利息之債務，其利率未經約定，亦無法律可據者，週
    年利率為百分之5，此觀民法第229條第2項、第233條第1項
    前段、第203條規定可明，本件為侵權行為之債，性質上屬
    無確定期限，被告受原告催告時起負遲延責任，故原告請求
    被告給付起訴狀繕本送達翌日即106年8月21日起算（見調解
    卷第30頁），並按週年利率百分之5計算之遲延利息，亦屬
    有憑。
四、綜上所述，原告依強制汽車責任保險法第29條第1項第4款、
    民法第184條第1項前段規定，代位請求被告給付85萬4,241
    元，及自106年8月21日起至清償日止，按週年利率百分之5
    計算之利息，為有理由，應予准許。
五、本件訴訟適用簡易程序，應依民事訴訟法第389條第1項第3 
    款規定職權宣告假執行。被告雖未聲請宣告免為假執行，為
    求兩造公平起見，爰併依同法第392條第2項規定，職權酌定
    相當之擔保金額宣告之。
六、本件事證已臻明確，兩造其餘主張、陳述及所提之證據，經
    審酌後認為均不足以影響本判決之結果，爰不逐一論列，併
    此敘明。
七、訴訟費用負擔之依據：民事訴訟法第78條。　　
中　　華　　民　　國　　111 　年　　3 　　月　　18　　日
                  民事第一庭  法　官　鍾宇嫣　
以上正本，係照原本作成。
如對本判決上訴，須於判決送達後20日內向本院提出上訴狀（須
附繕本），如委任律師提起上訴者，應一併繳納上訴審裁判費。
中　　華　　民　　國　　111 　年　　3 　　月　　18　　日
                              書記官